【裁判字號】    92,簡上,198
【裁判日期】    920804
【裁判案由】    家暴傷害罪
【裁判全文】
臺灣高雄地方法院刑事判決                        九十二年度簡上字第一九八號
    上  訴  人  甲○○
    即  被  告
    選任辯護人  陳里己
                蔡淑媛
                吳敏蕙
右被告因家庭暴力之傷害案件，不服臺灣高雄地方法院高雄簡易庭九十二年度簡字第
一二六七號中華民國九十二年四月十四日第一審刑事簡易判決（起訴案號：臺灣高雄
地方法院檢察署九十二年度偵字第五三二六號），提起上訴，本院判決如左：
    主  文
上訴駁回。
    事  實
一、甲○○與丙○○係夫妻關係，具有家庭暴力防治法第三條第一款所規定之家庭成
    員關係，育有一子范存延。緣甲○○與丙○○婚後感情不睦，丙○○遂於民國八
    十八年攜其子范存延搬離其與甲○○之共同住所。甲○○得悉其子范存延就讀高
    雄市立博愛國小，即於民國九十一年六月十四日上午十二時許，前往該校欲帶走
    范存延，丙○○見狀即抓住范存延，甲○○欲強行抱走范存延之際，丙○○隨即
    抱住甲○○不讓其離去，詎甲○○竟基於傷害之不確定故意，強行轉身擺脫丙○
    ○，丙○○因此重心不穩而跌倒在地，因此受有右手第四指、右臀部（公訴人及
    原審均誤載為「右臂部」，應予更正）挫傷等傷害，嗣因安親班主任謝基陽前來
    制止，甲○○始行離去。嗣於同年月十七日上午十一時二十分許，甲○○再度前
    往高雄市立博愛國小一年二班教室前，將范存延交由其母乙○○○帶走，丙○○
    得悉即前來阻止，甲○○竟又承前傷害之概括犯意，上前徒手抓住丙○○並加以
    毆打，又將丙○○推倒致頭部撞及牆壁，並將其壓制在地，致其受有頭部外傷併
    頭皮血腫、雙手及雙膝瘀青、右前臂瘀青等傷害。
二、案經丙○○訴由高雄市政府警察局三民第一分局移送臺灣高雄地方法院檢察署檢
    察官偵查起訴。
    理  由
一、訊據上訴人即被告固不否認於上開時地先後二次因其子范存延之住所歸屬問題，
    與其妻丙○○發生拉扯爭執等情，然矢口否認出手毆打丙○○，辯稱：其因丙○
    ○用力抱住不願放手，故轉身想掙脫甩開丙○○，然不知丙○○是否因此跌倒受
    傷，其子范存延所證不實，係經其母教導云云。
  (一)經查，告訴人丙○○分別於九十一年六月十四日下午十三時五十四分許及同年月
    十七日下午十五時六分許，前往高雄醫學大學附設中和紀念醫院驗傷，分別係受
    到右手第四指、右臀部挫傷，及頭部外傷併頭皮血腫三Ｘ二公分、雙手（二Ｘ一
    公分）雙膝（五Ｘ三公分、六Ｘ四公分）瘀青、右前臂瘀青等傷害乙節，有受理
    家庭暴力事件驗傷診斷書二紙、高雄醫學大學附設中和紀念醫院九十二年五月二
    十七日（九二）高醫附秘字第一三六二號函暨該函所附病歷紀錄各一件在卷可查
    。由上開驗傷時間觀之，與告訴人丙○○指述其與被告發生爭執之時間，分別僅
    相距一小時餘及二小時餘，參以九十一年六月十七日事發後，被告與告訴人丙○
    ○曾一同前往高雄市立博愛國小校長處協調，此節已經被告自承不諱，則告訴人
    丙○○顯無再生其他傷勢之可能。再者，由告訴人丙○○於九十一年六月十七日
    所受傷勢位置觀之，苟被告未出手推倒告訴人丙○○致其撞及牆壁，何以告訴人
    丙○○雙膝均有大片瘀青，頭部亦有外傷血腫？是告訴人丙○○指稱被告於九十
    一年六月十四日將其推倒在地，又於同年月十七日將其壓制在地等情，已非無稽
    。
  (二)況且，被告之子范存延於本院家事法庭九十一年度家護字第一一四二號保護令事
    件九十一年六月二十八日調查中更證稱：「六月十四日那天爸爸（指被告）很用
    力地用手把我媽媽（指告訴人丙○○）推到地上，媽媽的頭有撞倒地上，十七日
    爸爸用拳頭打媽媽，把我媽媽的眼鏡搶走，後來我們就去校長室」等語，由該次
    證言係證人范存延在事發後不到二週內所為，而證人范存延係於八十四年二月十
    二日出生，已滿七足歲，當足已對周遭事物做出正確之認知判斷，並為完整之描
    述，縱使其母丙○○頭部受傷係發生於九十一年六月十七日而非十四日，然頭部
    受傷乙事並非子虛，僅時間先後有別，並不影響該證言之可信度，且告訴人丙○
    ○右前臂亦有瘀青之傷勢，與證人范存延所述情況互核一致。況證人范存延事後
    於九十一年七月二十二日在高雄市政府社會局社工員訪視中亦曾表示：「爸爸真
    的有打媽媽，但爸爸都說沒有，在法院開庭之前爸爸有跟他說不能跟法官說有打
    媽媽，但他仍照實向法官說，從法院回來後，爸爸就一直罵他。有時候爸爸都會
    一再問他，爸爸是否有打媽媽，如果他回答有，爸爸就會很生氣」等語，此有高
    雄市政府社會局九十一年八月六日高市社局工字第０九一００二一三五０號函所
    附兒童監護案件訪視調查報告一件在卷可查，益徵證人范存延在上開保護令事件
中所為陳述為真正。雖被告提出錄音帶譯文一件，舉為證人范存延證言不實之證
    明，然觀之該譯文內容，不僅錄音之時間、地點不明，且證人范存延就被告之問
    題，多以「是」、「不是」、「對」、「沒有」等簡短言詞回答，而就本件爭執
    ，被告更係以「爸爸請問你，那天是不是媽媽教你說，去學校帶你回家時，我有
    打你媽媽的呢」等顯非親子間自然之對話質問證人范存延，是無由以該錄音帶譯
    文所載內容，逕認證人范存延所為證言不實。
  (三)另被告之選任辯護人雖又為被告辯稱，被告欠缺主觀之傷害犯意云云，然按刑法
    第十三條已規定，行為人對於構成犯罪之事實，明知並有意使其發生者，為故意
    ；行為人對於構成犯罪之事實，預見其發生而其發生並不違背其本意者，以故意
    論。被告係男性，又擔任游泳教練、救生員之工作，體格、力量顯然均優勢於告
    訴人丙○○，在被告帶走其子范存延之過程中，告訴人丙○○上前用力抱住被告
    而加以阻擋，此時被告如強行掙脫甩開告訴人丙○○，依通常客觀情狀觀之，告
    訴人丙○○定將摔傷甚至撞及他物，被告對此當無不能預見之理。而被告強行掙
    脫告訴人丙○○乙節，亦經證人林益名於本院調查中證述屬實，核與被告所為自
    白相符，則告訴人丙○○如因此受傷，顯然並不違背被告之本意。揆諸前述刑法
    條文所示，焉能謂此不具有傷害之犯意？是被告所辯，乃事後避重就輕之詞，洵
    不足採。
  (四)綜上，被告所辯顯屬卸責之詞，不足採信。本件事證明確，被告犯行堪可認定。
二、核被告所為，屬家庭暴力防治法第二條第二項所稱之家庭暴力罪，係犯刑法第二
    百七十七條之傷害罪。原審就被告上開犯行，以被告罪證明確，因予適用刑法第
    五十六條、第二百七十七條第一項、第四十一條第一項，罰金罰鍰提高標準條例
    第一條前段、第二條之規定，並審酌被告甲○○之犯罪動機、目的、手段，與生
    活狀況、品行、智識程度，雖與告訴人丙○○為夫妻，惟不知互信互重，並於本
    院嗣後飾詞卸責，否認犯行，惟所生危害尚非重大等一切情狀，量處如拘役七十
    日，並諭知如易科罰金之折算標準，認事用法，核無不合，量刑亦屬妥適，被告
    上訴意旨，指摘原判決不當，為無理由，應予駁回。
據上論斷，應依刑事訴訟法第四百五十五條之一第一項、第三項、第三百六十八條，
判決如主文。
本案經檢察官蕭宇誠到庭執行職務。
中    華    民    國    九十二    年      八      月          四    日
                                  臺灣高雄地方法院刑事第七庭
                                      審判長法  官  陳  志  銘
                                            法  官  陳  信  旗
                                            法  官  汪  怡  君
右正本證明與原本無異。
不得上訴。
                                            書記官  李  梅  芬
中    華    民    國    九十二    年      八      月          六        日
附錄本判決論罪之法條全文：
刑法第二百七十七條條第一項
傷害人之身體或健康者，處三年以下有期徒刑、拘役或一千元以罰金。


司法院資訊處製作；財團法人民間司法改革基金會備份。
